臺灣高等法院刑事判決
108年度上訴字第273號
上  訴  人  
即  被  告  蘇奕勳  


選任辯護人  袁健峰律師
上  訴  人  
即  被  告  張家誠  




選任辯護人  巫宗翰律師
            陳建源律師
            劉芯言律師
上列上訴人即被告等因傷害致重傷案件，不服臺灣桃園地方法院
106年度訴字第879號，中華民國107年9月27日第一審判決（起訴
案號：臺灣桃園地方檢察署105年度偵字第12743號、105年度偵
字第22484號），提起上訴，本院判決如下：
    主  文
原判決關於丁○○部分撤銷。
丁○○共同犯傷害致人重傷罪，處有期徒刑參年貳月。 
其他上訴駁回。
    事  實
一、丁○○、乙○○、段禹晨（經臺灣桃園地方法院另案審理中）、
    呂○瑋（民國00年0 月生，時為少年，涉案部分另經臺灣桃
    園地方法院少年法庭審理）與黃琪登（所涉傷害罪嫌經臺灣
    桃園地方檢察署檢察官為不起訴處分）均為朋友關係，而黃
    琪登與友人甲○○於105 年3 月14日晚間不詳時間，一起在黃
    琪登所駕駛車牌號碼00-0000 號自用小客車（下稱自小客車
    甲）上施用不詳毒品，嗣於同日晚間10時40分起至11時許止
    之期間內，在桃園市○○區○○○街○○○○○市區○○○街○00號附近之
    路邊，黃琪登與另名友人許任旻（所涉傷害罪嫌經臺灣桃園
    地方檢察署檢察官為不起訴處分）及丁○○、段禹晨等人會合
    聊天。丁○○、段禹晨見黃琪登精神恍惚，懷疑甲○○引誘黃琪
    登吸毒，心生不滿而欲教訓甲○○，旋約乙○○、呂○瑋前來，
    並由丁○○駕駛車牌號碼000-0000號自用小客車（下稱自小客
    車乙）搭載甲○○、乙○○，及由黃琪登駕駛自小客車甲搭載許
    任旻，另由段禹晨駕駛車牌號碼00-0000 號自用小客車（下
    稱自小客車丙）搭載呂○瑋及陳冠宇（經臺灣桃園地方法院
    另案審理），一起前往桃園市○○區○○路000 巷00號之荷顯宮
    。詎丁○○與乙○○、段禹晨、呂○瑋及陳冠宇主觀上雖無致甲○○重傷害故意，然渠等均為思慮健全之人，在客觀上應可預
    見持質地堅硬之鋁棒毆打佈有多條重要神經中樞，且掌管語
    言、知覺、理解、運動作用之脆弱頭部，將生毀敗或嚴重減
    損他人肢體健康等重傷害結果，竟一時失慮，未預見上揭結
    果，共同基於普通傷害之犯意聯絡，於105 年3 月15日凌晨
    0 時許，在荷顯宮前，經段禹晨指揮，由丁○○、呂○瑋及陳
    冠宇分持鋁棒，乙○○則以徒手方式，共同毆打甲○○之頭部、
    四肢、身體等部位，嗣丁○○復持不明手槍（無證據證明具殺
    傷力）敲擊甲○○頭部，眾人圍毆甲○○共約7 、8 鐘後，始罷
    手離去，甲○○因此受有顱內出血併意識喪失、頭皮擦傷、左
    臉頰挫傷、左耳後挫傷、左側上臂挫傷、左上背挫傷、左後
    腰挫傷、左側膝部挫傷、右手掌挫傷及右上臂挫傷等傷害。
    嗣黃琪登、許任旻將甲○○送醫急救，惟甲○○因頭部外傷左側
    頂葉腦內出血併頂葉功能異常、語言表達障礙、反應緩慢、
    理解力障礙、外傷性癲癇，大腦皮質功能異常，日常生活需
    旁人協助照料，已達健康有重大不治傷害之重傷害結果。
二、案經甲○○訴由桃園市政府警察局桃園分局報告臺灣桃園地方
    檢察署檢察官偵查起訴。
    理  由
壹、證據能力部分：
一、按被告以外之人於審判外之言詞或書面陳述，除法律有規定
    者外，不得作為證據，及被告以外之人於檢察事務官、司法
    警察官或司法警察調查中所為之陳述，與審判中不符時，其
    先前之陳述具有較可信之特別情況，且為證明犯罪事實存否
    所必要者，得為證據，刑事訴訟法第159條第1項、第159條
    之2分別定有明文規定。另按被告以外之人於審判外之陳述
    ，雖不符前4 條之規定，而經當事人於審判程序同意作為證
    據，法院審酌該言詞陳述或書面陳述作成時之情況，認為適
    當者，亦得為證據。當事人、代理人或辯護人於法院調查證
    據時，知有刑事訴訟法第159 條第1 項不得為證據之情形，
    而未於言詞辯論終結前聲明異議者，視為有前項之同意刑事
    訴訟法第159條之5亦有明定。其立法意旨在基於證據資料愈
    豐富，愈有助於真實發現之理念，酌採當事人進行主義之證
    據處分權原則，並強化言詞辯論主義，透過當事人等到庭所
    為之法庭活動，在使訴訟程序順暢進行之要求下，承認傳聞
    證據於一定條件內，得具證據適格，屬於傳聞法則之一環，
    基本原理在於保障被告之訴訟防禦反對詰問權。是若被告對
    於證據之真正、確實，根本不加反對，完全認同者，即無特
    加保障之必要，不生所謂剝奪反對詰問權之問題（最高法院
    102 年度台上字第309 號判決意旨參照）。經查：
（一）被告乙○○及其選任辯護人，就證人即告訴人甲○○及證人呂
      ○瑋、黃琪登、許任旻、丙○○於警詢中所為之證述，於本
      院審理時否認其證據能力（見本院卷二第182頁至第183頁
      ），是依據刑事訴訟法第159條之2之規定，在被告乙○○之
      部分，當不能作為認定被告乙○○有罪之證據使用。其次，
      被告丁○○及其選任辯護人，就證人即告訴人及證人呂○瑋
      、黃琪登、許任旻、丙○○於警詢中所為之證述，於本院準
      備程序及審理時均同意做為本案之證據使用（見本院卷一
      第134頁、第140頁；本院卷二第182頁至第183頁），是依
      據刑事訴訟法第159條之5之規定，在被告丁○○之部分，當
      具有證據能力。
（二）至於證人即告訴人及證人呂○瑋、黃琪登、許任旻、丙○○
      於偵查或原審審理時所為之證述，及其餘本判決所引之各
      項供述證據，檢察官均表示同意作為證據（見本院卷一第
      134頁；本院卷二第182頁至第185頁），且被告丁○○、乙○○及渠等選任辯護人於本院準備程序、審理中亦均同意做
      為證據（本院卷一第134頁、第140頁；本院卷二第182頁
      至第183頁、第184頁至第185頁），況於本院言詞辯論終
      結前，檢察官與被告、選任辯護人均未對該等證據之證據
      能力提出異議，是本院審酌各該證據作成時之情況，並無
      違法不當或證明力明顯過低之瑕疵，認以之作為證據應屬
      適當，依刑事訴訟法第159 條之5 規定，均有證據能力。
二、至其餘憑以認定被告犯罪事實所引各項非供述證據，查無違
    反法定程序取得之情，依同法第158 條之4 規定反面解釋，
    均有證據能力。
貳、實體事項：
一、訊據被告丁○○固坦承有於事實欄所載時間，在荷顯宮前，持
    鋁棒毆打告訴人之事實，惟矢口否認有何傷害致人重傷犯行
    ，並辯稱：我只有持鋁棒毆打告訴人的手腳，沒有打告訴人
    頭部，沒有想到會有重傷害之結果，且告訴人頭部傷勢應該
    是自己跌倒造成的云云（見臺灣桃園地方法院106年度訴字
    第879號卷，下稱原審訴卷第49頁至第50頁；本院卷一第128
    頁），被告丁○○之選任辯護人則為其辯稱：被告丁○○僅毆打
    告訴人之手、腳，並沒有打告訴人之頭部，故被告丁○○應無
    傷害致人重傷犯行，且告訴人之傷勢是否已到重傷程度，尚
    有不明確之處，希望能做重傷鑑定等語（見原審訴卷第90頁
    反面；本院卷一第128頁）。其次，訊據被告乙○○固坦承有
    於案發前在桃園市區○○○街00號附近之路邊，遇到被告丁○○
    及同案被告段禹晨、呂○瑋、黃琪登之事實，然亦矢口否認
    有何傷害致人重傷犯行，並辯稱：我認識丁○○、段禹晨、黃
    琪登，但都不熟，且我並無於案發時跟他們一起到荷顯宮，
    更無毆打告訴人云云（見原審訴卷第48頁至第49頁、51頁、
    第90頁反面），被告乙○○之選任辯護人為其辯護稱：被告乙○○於案發時並未在場，且無與被告丁○○等人有傷害之犯意聯
    絡、行為分擔等語（見原審訴卷第90頁反面）。經查：
（一）被告丁○○、乙○○及同案被告段禹晨、呂○瑋、黃琪登間均
      為朋友關係，而黃琪登與告訴人於105 年3 月14日晚間不
      詳時間，一起在其所駕駛之自小客車甲上施用不詳毒品，
      嗣於同日晚間10時40分起至11時許之時段，在桃園市區○○○街00號附近之路邊，與另名友人許任旻及被告丁○○、同
      案被告段禹晨等人會合聊天。被告丁○○、同案被告段禹晨
      見黃琪登精神恍惚，質疑告訴人引誘黃琪登吸毒，因而心
      生不滿而欲教訓告訴人，旋即約同案被告呂○瑋前來，並
      由被告丁○○駕駛自小客車乙搭載告訴人，由黃琪登駕駛自
      小客車甲搭載許任旻，由同案被告段禹晨駕駛自小客車丙
      搭載同案被告呂○瑋及陳冠宇一起前往荷顯宮。詎被告丁○○、同案被告呂○瑋及陳冠宇即於105 年3 月15日凌晨0 時
      許，在荷顯宮前，經同案被告段禹晨之指揮，分持鋁棒毆
      打告訴人，約7 、8 分鐘後始罷手離去。嗣黃琪登、許任
      旻見狀方將告訴人送醫急救等事實，為被告丁○○於警詢、
      偵訊、原審與本院準備程序及審理時所自承在卷（見臺灣
      桃園地方檢察署105 年度偵字第12743號卷，下稱偵一卷
      第3頁反面至第4頁反面、第100頁 至第103 頁；原審訴卷
      第47頁、第49頁至第50頁、第90頁；本院卷一第128頁；
      本院卷二第192頁），且為被告乙○○於原審準備程序時所
      不爭執（見原審訴卷第51頁），並業據證人即告訴人、證
      人即目擊者許任旻於偵查中（見偵一卷第77頁至第80頁、
      第107頁至第109頁、第159頁至第162頁；臺灣桃園地方檢
      察署105 年度偵字第22484號卷，下稱偵二卷第30頁至第3
      4頁）；證人即同案被告段禹晨於警詢及偵查中（見偵一
      卷第40頁；偵二卷第37頁至第41頁）；證人即目擊者黃琪
      登於警詢、偵訊及原審審理時（見偵一卷第29頁至第30頁
      、第31頁至第32頁、第151頁至第155頁、第163頁至第166
      頁、第183頁至第184頁；原審訴卷第145頁至第151頁正面
      ）；證人即同案被告呂○瑋於原審審理時（見原審訴卷第1
      52頁至第157頁），分別證述甚詳，並有自小客車甲、乙
      、丙之車輛詳細資料報表各1 紙、自小客車乙之租賃契約
      1 份（含被告丁○○所留存駕照、身分證正、反面影本）、
      案發現場暨路口監視錄影翻拍照片共14張等件在卷可稽（
      見偵一卷第44頁至第45頁、第47頁至第50頁、第63頁至第
      65頁、第54頁至第59頁），是堪信為真實。
（二）被告丁○○於案發時、地，持鋁棒及被告乙○○以徒手方式，
      共同傷害告訴人含頭部在內之身體部位等事實，認定理由
      如下：
    1.證人即告訴人於檢察官訊問時具結證稱：於104 年3 月14
      日晚間10點，黃琪登要我陪他回家，我就搭乘黃琪登所駕
      駛車輛要一起回黃琪登位於桃園市中壢區之住處，到途中
      黃琪登突然下車，拿起手機聯絡，後來黃琪登的朋友許任
      旻就騎車過來，過沒多久丁○○開一輛白色轎車過來，許任
      旻就坐上黃琪登的車，而黃琪登要我改搭丁○○那台白色轎
      車，我以為他們要送我回家，就上車了，當時車上還有另
      2 人，我都不認識。迄於翌（15）日凌晨0 時許，丁○○、
      黃琪登分別駕車抵達荷顯宮前，我下車後，我看到又多1
      台轎車，總共3台車在那邊，目測有10人在場，他們不知
      道在談論什麼，就把我從車上拖下來，質疑我為何帶黃琪
      登去吸毒，段禹晨指揮打人，接著有5 、6 人拿鋁棒，他
      們都有拿鋁棒重擊我頭部，我是先被打到腳，跌倒後他們
      就開始攻擊我頭部，之後都一直重擊我頭部，我頭一直流
      血，還求饒說道歉，但他們還是一直說「給他死（臺語）
      」，後來段禹晨說停手後，打我的人就停手了，段禹晨問
      我有無帶黃琪登吃藥，我說「沒有」，丁○○也問我是否帶
      黃琪登去吃藥，並掏出槍來，用槍托敲擊我頭部傷口，再
      大力塞到我嘴巴裡面，打我巴掌，之後我只要說「沒有」
      ，丁○○就會打我巴掌，我受不了，才說「有」，段禹晨就
      說「繼續打」，他們就繼續打我，我就被打到意識喪失，
      而用鋁棒打我的5 、6 人中，我能確定有呂○瑋、乙○○，
      而過程中我的頭並無撞到路旁邊樹、石頭等物，那邊沒有
      斜坡，我頭部的傷勢是遭到他們毆打所致等語（見偵一卷
      第77頁至第80頁、第107頁 至第108頁、第159頁 至第162
       頁）。
    2.證人黃琪登於檢察官訊問時具結證稱：我於105 年3 月14
      日晚間10時許，駕駛自小客車甲載告訴人，要回我中壢區
      住家，後來因我沒有睡覺，精神不好，駕車到桃園市區同
      德六街停車，用電話聯絡許任旻，想請許任旻開車，剛好
      遇到另一群人，就是打告訴人的人，有乙○○、陳冠宇、呂
      ○瑋，丁○○、段禹晨分別駕駛自小客車乙、丙前來，乙○○
      、呂○瑋、陳冠宇等人下車，走到我車旁邊，要告訴人下
      車去坐他們的車，要我們一起到荷顯宮，告訴人就改坐丁○○的車，後來開到一個山區的宮廟前面，開車不到10分鐘
      ，他們叫告訴人下車，後來他們就打告訴人，有1、2人拿
      球棒，其他人徒手打告訴人。段禹晨有跟乙○○、陳冠宇、
      呂廷偉一同前往宮廟前，我確定乙○○、呂○瑋、陳冠宇都
      有毆打告訴人，丁○○也有打告訴人，他們有用鋁棒。告訴
      人頭部應該有被打到，告訴人的身體、頭、四肢都有被打
      到，甲○○就被打倒在灌木叢裡面。我還有看到丁○○拿不明
      物品（不是鋁棒）毆打告訴人頭部，且將之塞到告訴人嘴
      巴裡等語（見偵一卷第151頁 至第155頁 、第163頁 至第
      166 頁），並於原審審理時具結證稱：我有看到105年3月
      15日凌晨0時，告訴人在荷顯宮前面被人毆打，好像是段
      禹晨說「打他」，他們就開始打告訴人，毆打告訴人的人
      有些人拿棒球棍之類的，毆打時間約7、8分鐘，一開始好
      像就有人用球棒毆打告訴人頭部，打頭後告訴人倒下，並
      用手臂抱著頭，之後他們就開始往告訴人身上砸。全部的
      人都有動手。我和許任旻在旁邊看等語（見原審訴卷第14
      4 頁反面至第151 頁）。
    3.證人呂○瑋於原審審理時具結證稱：105年3月15日凌晨0時
      告訴人在荷顯宮前遭人毆打時，我有在場，是段禹晨開車
      載我，因為告訴人帶黃琪登去吸毒，所以黃琪登邀約段禹
      晨，段禹晨邀約我、丁○○。我遂於105 年3 月15日凌晨搭
      乘段禹晨所駕駛之車輛，丁○○、黃琪登也各開一輛車（上
      面都有載人）先去桃園市區同德六街會合，再一起去荷顯
      宮，抵達荷顯宮大家下車後，我、段禹晨、丁○○與告訴人
      起口角，段禹晨就下令動手，我、段禹晨、丁○○、陳冠宇
      就去車上拿鋁棒下來，一起亂棒毆打告訴人，乙○○有到現
      場，跟我不同輛車，乙○○沒有持棍棒，有用手毆打告訴人
      ，而我確定丁○○有拿鋁棒打告訴人手、腳，不清楚有無打
      到告訴人頭部，而在過程中告訴人有向後跌倒在草叢裡，
      後來段禹晨就喊「停手」，我們才沒有繼續打告訴人，段
      禹晨詢問告訴人為何帶黃琪登去吸毒等語（見原審訴卷第
      151 頁反面至第156 頁反面）。
    4.證人許任旻於偵查時具結證稱：我於105 年3 月14日晚間
      接到友人黃琪登的電話，說身體不舒服，請我到桃園市區
      同德六街找他，我一個人騎車過去，到場後看到一些人聚
      在黃琪登車子對面講話，我就直接坐上黃琪登的車，之後
      對街該5、6人開2台車離開，告訴人被他們帶上車，接著
      黃琪登上車就跟著對方的車行駛到荷顯宮，對方兩輛車有
      5 、6 名男子及告訴人下車，我與黃琪登也下車，該5、6
      名男子就跟告訴人吵架，他們在罵髒話，後來該5 、6 名
      男子就從他們的車上拿出鋁棒，幾乎每個人都有拿鋁棒，
      告訴人被該5 、6 名男子毆打約5分鐘，被打完後被推到
      草叢，他們還拿鋁棒對告訴人的頭部毆打等語（偵二卷第
      30頁至第34頁）。
    5.綜前，由證人即告訴人及證人黃琪登、呂○瑋、許任旻之
      證述綜合以觀，可知同案被告段禹晨、被告丁○○等人因懷
      疑告訴人引誘證人黃琪登吸毒，遂由被告丁○○及另同案被
      告段禹晨、黃琪登於105 年3 月15日凌晨，分別駕駛自小
      客車甲、乙、丙3台車搭載被告乙○○、告訴人、證人許任
      旻及同案被告呂○瑋、陳冠宇等人，至荷顯宮，各自下車
      後，同案被告段禹晨、被告丁○○等人當場質問告訴人是否
      引誘證人黃琪登吸毒，因告訴人否認，同案被告段禹晨遂
      指揮眾人下手實施傷害，被告丁○○及另案被告呂○瑋、陳
      冠宇旋分持鋁棒，被告乙○○則以徒手方式，共同毆打告訴
      人之頭部、四肢及身體等處，雖過程中告訴人曾一度跌至
      草叢，然被告丁○○、乙○○及同案被告呂○瑋、陳冠宇仍繼
      續持鋁棒或徒手毆打告訴人含頭部在內之身體部位，互核
      證人即告訴人甲○○及證人黃琪登之證詞，亦可知於下手毆
      打告訴人之期間內，同案被告段禹晨曾示意停手，與被告
      丁○○再度質問告訴人是否帶證人黃祺登吸毒一事，被告丁○○更持不明手槍敲擊告訴人頭部已流血之傷口等事實，均
      堪認定。進而，被告丁○○所辯稱：僅持鋁棒毆打告訴人之
      手、腳，告訴人頭部傷勢是跌倒所致云云，顯與上開事證
      不符，並不可採。
（三）被告乙○○固辯稱：根本未到場，並未參與本案云云，然為
      本院所不採，理由詳述如下：
    1.被告乙○○自身於警詢及檢察官訊問時中供稱：我於案發當
      時與呂○瑋一起工作，當天在公司上班，我們均無至案發
      現場傷害告訴人云云（見偵一卷第9 頁反面、第114頁、
      第115 頁），惟證人即告訴人、黃琪登於檢察官訊問時均
      一致證稱被告乙○○案發時確在場參與傷害告訴人等情明確
      ，且證人呂○瑋於原審審理時亦具結證稱：乙○○有到現場
      ，但跟我不同輛車，我於警詢說我沒有打甲○○是害怕自己
      有刑事責任，連乙○○部分也不敢說出來，事實上我有拿鋁
      棒打告訴人，乙○○也確實有在現場徒手毆打告訴人，我涉
      案部分在少年法庭已承認，故願意說出實情等語（見原審
      訴卷第152 頁正、反面、第153頁反面、第156 頁反面）
      ，顯見證人呂○瑋於警詢調查之初，雖曾與被告乙○○採取
      一致說法，但係為了否認自身涉案，更有迴護被告乙○○之
      意，而證人呂○瑋在臺灣桃園地方法院少年法庭調查時，
      已就其參與共同犯傷害致人重傷犯行坦承不諱，有該案裁
      定書1紙存卷可參（見原審訴卷第192至195 頁），是證人
      呂○瑋於原審審理中所為之證詞，實難據為有利被告乙○○
      之認定。至於被告乙○○聲請臺灣桃園地方法院就案發前其
      所任職公司樓下監視器進行勘驗，其勘驗結果顯示，該畫
      面攝錄範圍僅為一般道路，攝錄時間為105年3月14日下午
      10時55分至同日23時5分，並非案發時，且無從辨識畫面
      中人之身分等情（見原審訴卷第93頁正、反面），則該勘
      驗結果難認與本案有何關聯，更無從為有利被告乙○○之證
      據。
    2.被告丁○○於警詢時、偵訊雖曾供證被告乙○○未到場等節（
      見偵一卷第4 頁反面、第102 頁、第105 頁），然不僅與
      前開（二）1、2、3所示證人即告訴人、證人黃琪登、呂○
      瑋等3 人於偵查中或原審審理中之證述不符，且被告丁○○
      自警詢時起至本院審理中，至多亦僅承認自己有持鋁棒毆
      打告訴人之手腳之事實，惟關於本案有無共犯、共犯人別
      。與自己或共犯有無毆打證人甲○○頭部等情，始終否認或
      避重就輕，顯有隱匿自身犯罪及迴護共犯之情形，其供證
      之憑信性實屬有疑，則被告丁○○此部分之證述，並不足採
      為有利被告乙○○認定。
    3.至於證人黃琪登雖於原審審理時曾改稱：我當時精神狀況
      很亂記不太清楚有誰，所以我不確定有無乙○○，因為他們
      都是一群人，且可能有人長得比較像他，所以我在警詢及
      偵訊時誤認他有去等語（見原審訴卷第145 頁、第146 頁
      反面、第147 頁、第150 頁反面），然證人黃琪登於偵查
      中即曾就被告乙○○之參與情節證述詳盡、明確，且前後一
      致，顯無誤認之虞，且被告乙○○自身於警詢時供稱：我認
      識黃琪登，案發前我在公司樓下聊天，剛好看到黃琪登在
      對面，我就過去跟黃琪登打招呼，黃琪登說在等人等語（
      見偵一卷第9 頁反面），而證人黃琪登亦於警詢時結證稱
      ：我有見過乙○○、陳冠宇、呂○瑋，他們是我以前在餐廳
      打工的同事，開車過來，他們也把車停在我停車之附近等
      語甚詳（見偵一卷第152頁），可見被告乙○○、證人黃琪
      登間為互相有交情之友人，而非僅係有一面之緣之交往程
      度而已，證人黃琪登理應不會將他人認錯為被告乙○○，是
      證人黃琪登於原審審理時改稱：誤認他人為被告乙○○等詞
      ，應與事實不符，已難採信，再審酌證人黃琪登於偵查中
      證述之時，並未與被告乙○○同庭應訊，當較無因顧忌或同
      情而迴護被告乙○○之虞，所證之可信性甚高，且證人黃琪
      登於偵查中所具結證稱之證詞與證人呂○瑋於審理時及證
      人即告訴人於檢察官訊問時所為證詞均屬一致，故應以證
      人黃琪登於偵訊時具結證述被告乙○○有於案發時、地傷害
      告訴人之情節較為可採。
    4.另經本院向桃園市私立成功高級工商職業學校（下稱成功
      工商）函詢被告乙○○及同案被告呂○瑋於105年3月14日是
      否有缺課之情形，由該校回函可知於105年3月14日當日，
      被告乙○○及同案被告呂○瑋於晚間6點起至8點25分止之前3
      堂課均缺席，直至晚間8點30分開始至10點5分下課之第4
      、5堂課方有到校上課，且被告乙○○、呂○瑋班別分屬汽三
      甲、餐一甲之事實，有成功工商108年2月25日成進字第10
      80000741號函暨所附資料、本院108年3月4日及109年2月5
      日公務電話查詢表各1紙（見本院卷一第84頁至第88頁、
      第90頁；本院卷二第135頁）在卷可證，進而，被告丁○○
      、同案被告段禹晨約被告乙○○、同案被告呂○瑋前來桃園
      市區○○○街00號附近路邊之時間既然係於105年3月14日下
      午11時許之後，且本案傷害行為之施行時間亦為105年3月
      15日凌晨0時許，即兩個時點均晚於被告乙○○或同案被告
      呂○瑋自成功工商下課之時間，則被告乙○○於105年3月14
      日晚間曾至學校上課一事，並未能據為被告乙○○不在案發
      現場之證明，且證人即同案被告呂○瑋亦於原審審理時具
      結證稱：案發當天下午8、9點下班，當天是下班後被黃琪
      登找去會合，當天比較早下班，當時沒有跟乙○○一起結伴
      下班，是後來到荷顯宮才確定有看到乙○○，才知道乙○○有
      去現場等語（見原審訴卷第155頁），是證人即同案被告
      呂○瑋於案發當日雖有至學校參與於晚間8點半開始的課程
      ，但是證詞中所證「下班的時間是晚間8、9點」等語，當
      係指晚間8點至9點間之期間，其證詞應僅是一種較不精確
      的說法而已，即依據證人即同案被告呂○瑋下班之時間，
      仍有可能到校上課，實無證詞與事實矛盾之情形，是證人
      即同案被告呂○瑋之證詞仍屬可信，況證人即同案被告呂○
      瑋與被告乙○○當日沒有一起下班，且在成功工商分屬不同
      班級，理應也不會一起上、下課，即不能以證人即同案被
      告呂○瑋當日之下班或上課期程推認被告乙○○之行程，故
      證人即同案被告呂○瑋於原審審理時之證詞或成功工商108
      年2月25日成進字第1080000741號函暨所附資料，亦均不
      能據為有利被告乙○○之認定。
（四）而告訴人因被告丁○○等人持鋁棒或徒手毆打受有傷害，有
      沙爾德聖保祿修女會醫療財團法人聖保祿醫院（下稱聖保
      祿醫院）105年3月17日診斷證明書1 紙及傷勢照片共11張
      可稽（見偵一卷第89頁、第90頁至第93頁、第143 頁），
      且告訴人受有重傷害結果，屬無法治癒之狀態，日常生活
      需旁人協助照料乙節，亦有新光醫療財團法人新光吳火獅
      紀念醫院（下稱新光醫院）乙種診斷證明書1紙及該院106
       年12月15日（106 ）新醫醫字第2487號函附病歷摘要記
      錄紙影本2份可參（見偵一卷第88頁、第146 頁；原審訴
      卷第65頁），並經本院向新光醫院及聖保祿醫院調取告訴
      人就醫病歷後，送至長庚醫療財團法人林口長庚醫院（下
      稱林口長庚醫院）進行鑑定，所得結果為：依一般相同疾
      病之同一情形研判，病人遺有頭暈、記憶損傷之後遺症症
      狀可能為腦部外傷後之長期後遺症，依現今醫療水準，經
      治療或復建而進步或治癒之可能性低等語，有本院108年3
      月29日院彥刑惠108上訴273字第1080500479號函1紙及第0
      000000000號函各1紙（見本院卷一第154頁、第356頁）、
      聖保祿醫院108年4月3日桃聖業字第1080000108號函暨所
      附告訴人就醫之病歷影本1份（見本院卷一第156頁至第16
      5頁）新光醫院108年4月15日（108）新醫醫字第0608號函
      暨所附告訴人病歷資料1份（見本院卷一第166頁至第355
      頁）、林口長庚醫院108年7月1日長庚院林字第108045039
      7號函1份在卷可證（見本院卷一第414頁至第415頁），再
      參以告訴人於107 年1 月19日原審準備程序時到庭，精神
      不佳，亦無法正常言語之情況（見原審訴卷第94頁），堪
      認告訴人所受傷害確屬刑法第10條第4 項定義六：其他於
      健康有重大不治之傷害，而達重傷害之結果。至於被告丁○○選任辯護人雖辯稱：縱告訴人有重傷害之結果，亦與本
      案傷害行為無因果關係等語，然由告訴人受傷後就醫歷程
      以觀，可知告訴人受傷後，立即持續無間斷的先後至聖保
      祿醫院及新光醫院就醫，時間連續相密接，且無證據可證
      明告訴人本有腦部宿疾或於受有本案傷害後有另受其他傷
      害等事實，又林口長庚醫院鑑定結果亦表示：綜合相關病
      歷資料，醫療上應懷疑病人腦部傷害係因，外傷事故所致
      等語綦詳，有林口長庚醫院108年7月1日長庚院林字第108
      0450397號函1份在卷可證（見本院卷一第414頁至第415頁
      ），是告訴人所受之重傷害結果確是本案傷害行為所導致
      ，即兩者間確有因果關係無誤。此外，雖聖保祿醫院曾表
      示告訴人所受傷害為顱內出血，尚不至重大神經學損傷程
      度，但有可能輕微長期神經不適，需門診追蹤等情，有聖
      保祿醫院105年9月5日桃聖業字第1050000258號函1紙可稽
      （見本院卷一第144頁），惟告訴人係於甫受傷之105年3
      月15日，即至聖保祿醫院就醫，嗣於3月18日即轉院至新
      光醫院繼續住院，可知聖保祿醫院此等函文結論應係依據
      告訴人受傷後前3天（105年3月15日至17日）之狀況所得
      ，但衡諸常情，病情或傷勢程度常會隨著時間而變化，並
      不能以最初之症狀或研判作為唯一標準，因此至多僅能將
      該聖保祿醫院函文之意見作為告訴人受傷前3日傷勢狀況
      之依據，而不能據以認定新光醫院之診斷有誤或告訴人根
      本沒有受有重傷害之結果。  
（五）按刑法上之傷害致人於死罪為結果犯，如多數人下手毆打
      ，本有犯意之聯絡，即屬共同正犯，對於共犯間之實施行
      為，既互相利用，自應同負責任（最高法院93年度臺上字
      第1169號判決意旨參照），而本案為傷害致人重傷罪，亦
      應相同；又共同正犯在犯意聯絡範圍內之行為，應同負全
      部責任。惟加重結果犯，以行為人在客觀上能預見加重結
      果之發生，而不預見者為要件，所謂能預見乃指客觀情形
      而言，與主觀上有無預見之情形不同，若主觀上有預見，
      而結果之發生又不違背其本意時，則屬故意範圍；是以，
      加重結果犯對於加重結果之發生，並無主觀上之犯意可言
      。從而共同正犯中之1 人所引起之加重結果，其他之人應
      否同負加重結果之全部刑責，端視其就此加重結果之發生
      ，於客觀情形能否預見；而非以各共同正犯之間，主觀上
      對於加重結果之發生，有無犯意之聯絡為斷（最高法院91
      年度台上字第50號判例意旨參照）。經查，被告丁○○、乙○○，與同案被告段禹晨、呂○瑋、陳冠宇於案發時、地，
      於同案被告段禹晨下令後，由被告丁○○、同案被告呂○瑋
      、陳冠宇分持鋁棒，被告乙○○以徒手方式，共同毆打告訴
      人之頭部、四肢及身體等處，雖過程中告訴人曾一度跌至
      草叢，然被告丁○○、乙○○與同案被告呂○瑋、陳冠宇仍繼
      續持鋁棒或徒手毆打告訴人含頭部在內之身體部位，被告
      丁○○更持不明手槍敲擊告訴人頭部已流血之傷口，而以當
      下被告丁○○、乙○○則係高職在學之教育程度，且渠等均為
      智慮正常之人，均當知頭部乃身體之要害部位，職司五官
      及四肢之神經功能，以鋁棒或拳頭猛力毆擊他人頭部，可
      能直接重創腦部而影響大腦功能，導致五官、四肢無法正
      常運作之重傷害等眾所週知之事，被告丁○○、乙○○竟仍基
      於普通傷害之犯意聯絡，由自己或任由同案被告呂○瑋、
      陳冠宇等人，共同以鋁棒或徒手毆擊告訴人之頭部，依渠
      等出手教訓告訴人之緣由及隨後即罷手等情以觀，則雖可
      認定渠等並無致告訴人受有重傷害結果之直接故意，或主
      觀上對告訴人之重傷害結果有所預見而與本意無違，然對
      於告訴人所受之重傷害結果，在客觀上仍均屬能預見，卻
      未能預見。而告訴人因受包含頭部傷勢在內之傷害，導致
      健康有重大不治傷害之重傷害結果，亦確係因被告丁○○、
      乙○○與同案被告段禹晨、呂○瑋、陳冠宇持鋁棒或徒手共
      同毆打所致。從而，被告丁○○、乙○○共同傷害告訴人，與
      告訴人所受重傷害結果間有相當因果關係。是以，依客觀
      情形而言，被告丁○○、乙○○共同實施傷害行為時，對於可
      能造成告訴人重傷害之結果應當能預見，致發生告訴人受
      有重傷害之加重結果，渠等共同傷害之行為與告訴人之重
      傷害結果間有相當因果關係，自應就共同傷害致重傷行為
      負其刑責。
（六）綜上所述，本件事證明確，被告丁○○、乙○○上開犯行均堪
      以認定，應分別依法論科。
二、論罪部分 
（一）核被告丁○○、乙○○所為，均係犯刑法第277 條第2 項後段
      之傷害致人重傷罪，且被告行為後，刑法第277條第1項固
      於108年5月29日修正公布，並自108年5月31日起生效施行
      ，然刑法第277條第2項後段規定並未修正，無新舊法比較
      問題。而起訴意旨認被告丁○○、乙○○均係犯刑法第277 條
      第1 項之普通傷害罪，容有誤會，然起訴之基本社會事實
      同一，且經檢察官於原審審理時更正起訴法條，已無礙被
      告丁○○、乙○○及渠等辯護人行使防禦權，自為本院審理範
      圍所及。被告丁○○、乙○○與同案被告段禹晨、呂○瑋、陳
      冠宇間有共同行為分擔，且對於重傷害結果之發生，在客
      觀上皆能預見，竟未能預見，是應皆論以共同正犯。另共
      同正犯呂○瑋於案發時雖為未滿18歲之少年，但與其共同
      實施犯罪之被告丁○○、乙○○於行為時，亦分別僅有19歲及
      18歲，均未滿20歲，非屬成年人，自無兒童及少年福利與
      權益保障法第112條第1項前段規定之適用，附此敘明。
（二）又按刑事審判旨在實現刑罰權之分配的正義，故法院對有
      罪被告之科刑，應符合罪刑相當之原則，使輕重得宜，罰
      當其罪，以契合社會之法律感情，此所以刑法第57條明定
      科刑時應審酌一切情狀，尤應注意該條所列10款事項以為
      科刑輕重之標準，並於同法第59條賦予法院以裁量權，如
      認「犯罪之情狀可憫恕，認科以最低度刑仍嫌過重者，得
      酌量減輕其刑」，俾使法院就個案之量刑，能斟酌至當。
      而刑法第59條規定犯罪之情狀可憫恕者，得酌量減輕其刑
      ，其所謂「犯罪之情狀」，與同法第57條規定科刑時應審
      酌之一切情狀，並非有截然不同之領域，於裁判上酌減其
      刑時，應就犯罪一切情狀（包括第57條所列舉之10款事項
      ），予以全盤考量，審酌其犯罪有無可憫恕之事由（即有
      無特殊之原因與環境，在客觀上足以引起一般同情，以及
      宣告法定低度刑，是否猶嫌過重等等），以為判斷（最高
      法院38年台上字第16號、45年台上字第1165號、51年台上
      字第899號判例意旨參照）。經查，被告丁○○所為刑法第2
      77條第2項傷害致重傷罪，其法定本刑固為3 年以上10年
      以下有期徒刑之罪，惟被告丁○○僅因細故，即持鋁棒毆打
      告訴人成傷，更致告訴人因而受有重傷害之結果，另持用
      不明手槍敲擊告訴人已受傷之頭部，手段甚為激烈、殘暴
      ，危害社會治安甚鉅，其犯罪情狀難認有何可憫恕之情，
      要難謂於此情形下，課予上開刑度後猶嫌過重而有情輕法
      重之情，故被告丁○○及其辯護人請求依刑法第59條規定酌
      減其刑，尚難准許。
（三）未扣案用以毆打告訴人之鋁棒數支、不明手槍1 支，因無
      證據證明屬被告丁○○、乙○○或同案被告段禹晨、呂○瑋、
      陳冠宇所有，且該不明手槍亦無證據證明為具殺傷力之槍
      枝，而難遽認屬違禁物，則該等物品單獨存在，均不具刑
      法上之非難性，倘予追徵，除另使刑事執行程序開啟之外
      ，對於被告犯罪行為之不法、罪責評價並無影響，復不妨
      被告刑度之評價，對於沒收制度所欲達成或附隨之社會防
      衛亦無任何助益，欠缺刑法上重要性，是本院認無沒收或
      追徵之必要，爰依刑法第38條之2 第2 項之規定，不予宣
      告沒收或追徵。
三、上訴駁回部分
    原審經審理結果，就被告乙○○部分，亦同前開認定，適用刑
    法第28條、第277條第2項、刑法施行法第1條之1等規定，變
    更檢察官原起訴普通傷害罪之法條，對被告乙○○論以傷害致
    重傷罪，並審酌被告乙○○與告訴人並不熟識，僅因懷疑告訴
    人引誘友人黃琪登吸毒，竟未思以和平方式解除疑慮與不滿
    ，竟與被告丁○○、同案被告段禹晨、呂○瑋、陳冠宇共同以
    鋁棒或徒手方式毆打告訴人含頭部在內之身體部位，致其因
    頭部外傷導致健康有重大不治傷害之重傷害結果，對於告訴
    人及其家屬之身心造成永久、莫大創痛，所為誠屬不該，被
    告乙○○迄今猶全盤否認犯行，且未能與告訴人和解以賠償其
    損害之犯後態度，暨被告乙○○係以徒手毆打告訴人之犯罪手
    段，併審酌其犯罪動機、目的、犯罪分工、智識程度等一切
    情狀，量處有期徒刑5年10月，經核其認事用法並無違誤，
    量刑亦屬妥適。被告乙○○上訴意旨略以：原審判決理由就被
    告乙○○在場且參與傷害犯行之理由無非係以證人甲○○、黃琪
    登、呂○瑋之供述證據為據，但明顯欠缺補強證據，且渠等
    供述內容尚有出入，實難逕認被告乙○○於案發時在場且有參
    與傷害之犯行，即原審判決雖不予採信同案被告呂○偉、丁○○及證人黃琪登之陳述，但欠缺其他補強證據，故原審判決
    有認事用法之違誤之處云云，惟查，被告乙○○確有於事實欄
    所載時、地，以徒手方式與持鋁棒之被告丁○○、同案被告段
    禹晨、呂○瑋、陳冠宇共同毆打告訴人，致告訴人受有傷害
    ，更使告訴人受有重傷害之加重結果，犯行明確，且被告所
    辯，均不足採信，已如前述，被告上訴意旨要係就原審依職
    權為證據取捨及心證形成之事項，反覆爭執，均無可採，其
    上訴為無理由，應予駁回。
四、撤銷原判決部分
    又原審就被告丁○○部分予以論罪科刑，固非無見，惟查：被
    告丁○○已於109年2月19日與告訴人達成和解，有和解書1紙
    在卷可按（見本院卷第217頁），此部分被告丁○○之犯後態
    度及有利之科刑事由，為原審所不及審酌。雖被告丁○○提起
    上訴意旨略以：原審判決認定被害人所受傷害，已達刑法所
    定重傷害程度，尚屬率斷。告訴人受傷後係於105年3月15日
    先送至聖保祿醫院急診就醫，於105年3月18日出院轉至新光
    醫院繼續住院就醫至3月21日出院，則聖保祿醫院研判「告
    訴人所受之傷害，應尚不至重大神經學損傷程度，但有可能
    輕微長期神經不適之情形」，但新光醫院最終卻診斷為「目
    前大腦皮質功能異常，屬無法治癒之狀態，日常生活需旁人
    照料」，實令人不解？且由105年9月23日刑事補充告訴理由
    狀所附告訴人與黃琪登之對話錄音譯文以觀，可知兩人對話
    流暢，理路分明，並無障礙，對話時間為105年4月23日、27
    日，顯見告訴人於105年3月21日出院時傷勢已經好轉而穩定
    ，醫師才會同意其出院，可證聖保祿醫院之回函意見可採，
    則上揭聖保祿醫院之回函，係屬對被告有利之證據，原審判
    決卻未說明不予採納之理由，屬判決理由不備。其次，縱使
    告訴人目前之身體或健康狀態確實已達重傷害之程度，但此
    重傷害與被告傷害行為間欠缺因果關係。再者，原審判決未
    依刑法第57條妥為審酌各款所定事項，致量刑過重云云。然
    查，本院前已詳實交代告訴人確受有本案重傷害結果，且此
    加重結果與被告之傷害犯行間具有因果關係無誤，是被告丁○○之上訴並無理由。但原審判決既有前述未及審酌和解之情
    節，自屬無可維持，應由本院就被告丁○○部分予以撤銷改判
    。爰審酌被告丁○○與告訴人並不熟識，僅因懷疑告訴人引誘
    友人黃琪登吸毒，竟未思以和平方式解除疑慮與表達不滿情
    緒，竟與均同持鋁棒之同案被告段禹晨、呂○瑋、陳冠宇與
    未持工具之被告乙○○，共同毆打告訴人含頭部在內之身體部
    位，致其因頭部外傷導致健康有重大不治傷害之重傷害結果
    ，傷害不可謂不大，被告丁○○所為對社會治安產生負面衝擊
    影響，更對於告訴人及其家屬之身心造成永久、莫大創痛，
    所為誠屬不該，且被告丁○○迄今僅坦承普通傷害犯行部分，
    對於共犯之人別、犯罪手段、下手實施傷害之部位等重要事
    項，均試圖隱匿之犯後態度，暨被告丁○○係持鋁棒毆打告訴
    人，並持不明手槍敲擊告訴人已受傷之頭部等犯罪手段，惟
    斟酌被告丁○○業與告訴人達成和解，並已全額支付協議之賠
    償金150萬元，有刑事陳報狀1份暨和解書影本1紙及蘆竹區
    農會信用部支票1紙在卷可參（見本院卷第213頁至第218頁
    ），堪認告訴人所受傷害已受些許彌補，更參酌告訴人之監
    護人即母親丙○○亦表示：念及被告丁○○尚有幼子，因此雖和
    解金額遠不足填補損害，惟仍願意和解，令被告丁○○能提早
    復歸社會，善盡為人父親之責任等語（見本院卷第213頁）
    ，併審酌被告丁○○自陳高中肄業之智識程度，已婚有一個小
    孩之生活狀況及其犯罪動機、目的、犯罪分工等一切情狀，
    量處如主文第2項所示之刑。
據上論斷，應依刑事訴訟法第368條、第369條第1項前段、第364
條、第299條第1項前段，刑法第28條、第277條第2項，刑法施行
法第1條之1，判決如主文。
本案經檢察官張羽忻提起公訴，檢察官羅建勛到庭執行職務。
中    華    民    國   109    年    3     月   18     日
                    刑事第九庭  審判長法  官  潘翠雪
                                      法  官  林庚棟
                                      法  官  葉力旗
以上正本證明與原本無異。
如不服本判決，應於收受送達後20日內向本院提出上訴書狀，其
未敘述上訴之理由者並得於提起上訴後20日內向本院補提理由書
（均須按他造當事人之人數附繕本）「切勿逕送上級法院」。
                                      書記官  王心琳
中    華    民    國   109    年    3     月   18     日
附錄：本案論罪科刑法條全文
中華民國刑法第277條
傷害人之身體或健康者，處3年以下有期徒刑、拘役或1千元以下
罰金。
犯前項之罪因而致人於死者，處無期徒刑或7年以上有期徒刑；
致重傷者，處3年以上10年以下有期徒刑。